臺灣宜蘭地方法院小額民事判決  
111年度羅小字第194號
原      告  陳慶鴻  
被      告  鄭哲舜  
上列當事人間侵權行為損害賠償事件，本院於民國111年6月21日
言詞辯論終結，判決如下︰
    主  文
一、被告應給付原告新臺幣（下同）3萬4,907元，及自111年5月
    21日起至清償日止，按週年利率百分之5計算之利息。
二、原告其餘之訴駁回。
三、訴訟費用1,000元由被告負擔百分之44即440元，餘由原告負
    擔。
四、本判決第1項得假執行。但被告如以3萬4,907元為原告預供
    擔保後，得免為假執行。
    事實及理由
壹、程序方面：
    按言詞辯論期日當事人之一造不到場者，得依到場當事人之
    聲請，由其一造辯論而為判決，民事訴訟法第385條第1項定
    有明文。本件被告經合法通知，未於言詞辯論期日到場，且
    核無民事訴訟法第386條各款所列情形，爰依聲請由原告一
    造辯論而為判決。
貳、實體方面：
一、原告主張：被告於111年2月22日6時55分許駕駛車號000-000
    0號自用小客車（下稱肇事車輛），行經宜蘭縣○○鎮○○路00
    號，在劃有分向限制線路段跨越行駛，碰撞對向由原告駕駛
    其所有之車號000-000號營業小客車（下稱系爭車輛），造
    成系爭車輛受損。原告因本件事故支出車輛修理費3萬2,000
    元（含零件11600元、工資6800元、烤漆13600元），並受有
    營業損失1萬3,350元及精神慰撫金3萬4,650元之損害，為此
    ，爰依侵權行為損害賠償之法律關係提起本件訴訟，並聲明
    ：被告應給付原告8萬元，及自起訴狀繕本送達翌日起至清
    償日止，按週年利率5%計算之利息。
二、被告經合法通知，未於言詞辯論期日到場，亦未提出書狀作
    何聲明陳述。
三、得心證之理由：
  ㈠按因故意或過失，不法侵害他人之權利者，負損害賠償責任
    ；汽車、機車或其他非依軌道行駛之動力車輛，在使用中加
    損害於他人者，駕駛人應賠償因此所生之損害，民法第184
    條第1項前段、第191條之2前段分別定有明文。查，原告主
    張之上開事實，業據其提出道路交通事故初步分析研判表（
    見本院卷第20頁）、估價單（見本院卷第14頁）、行車紀錄
    截圖（見本院卷第16頁至第18頁）等件為證，並經本院調閱
    警方處理本件事故之調查卷宗核閱無訛，此有宜蘭縣政府警
    察局羅東分局111年5月26日警羅交字第1110014555號函檢附
    之事故現場圖、調查紀錄表及現場相片附卷可稽（見本院卷
    第40頁至第69頁）。而被告已於相當時期受合法通知，既未
    於言詞辯論期日到場，復未提出任何書狀以供本院審酌，依
    民事訴訟法第280條第3項前段準用第1項前段規定，視同自
    認，自堪信原告之主張為真正。是被告因使用車輛加損害於
    系爭車輛，致系爭車輛受損，復難認被告對於防止損害之發
    生已盡相當之注意，且被告之過失行為與系爭車輛之車損結
    果，亦有相當因果關係，是被告自應就本件事故負損害賠償
    責任。又原告請求因系爭事故受有前揭聲明所示之損害，有
    無理由？茲分述如下：
　⒈原告主張因本件事故，支出車輛維修費用3萬2,000元等情。
    按不法毀損他人之物者，被害人得請求賠償其物因毀損所減
    少之價額，民法第196條分別定有明文；而依民法第196條請
    求賠償物被毀損所減少之價額，得以修復費用為估定之標準
    ，但以必要者為限（例如：修理材料以新品換舊品，應予折
    舊），此有最高法院77年度第9次民事庭會議決議可資參照
    。查原告主張系爭車輛修理費用共3萬2,000元（包含工資費
    用6800元、烤漆費用13600元、零件費用11600元）等情，業
    據提出估價單為憑（見本院卷第14頁）。其中工資費用6,80
    0元及烤漆費用1萬3,600元，無折舊問題。而系爭車輛有關
    零件部分之修復，既以新零件更換被損害之舊零件，則在計
    算損害賠償額時，自應將零件折舊部分予以扣除，始屬必要
    修復費用。是本院參酌行政院所頒固定資產耐用年數表及固
    定資產折舊率之規定，「運輸業用客車、貨車」之耐用年數
    為4年，依定率遞減法每年折舊1,000分之438，另依營利事
    業所得稅查核準則第95條第6項規定「固定資產提列折舊採
    用定率遞減法者，以1年為計算單位，其使用期間未滿1年者
    ，按實際使用之月數相當於全年之比例計算之，不滿1月者
    ，以1月計」。又行政院所頒「固定資產耐用年數表」、「
    固定資產折舊率表」雖係為課稅之用，但在折舊計算，尚非
    不得引為計算之客觀依據。是據此計算，系爭車輛自出廠日
    104年（西元2015年）9月（見本院卷第28頁公路監理電子閘
    門車號查詢），迄本件事故發生時即111年2月22日，已使用
    6年6月，則零件扣除折舊後之修復費用為1,157元（詳如附
    表計算式）。是系爭車輛必要回復原狀費用應為2萬1,557元
    （即6800元＋13600元＋1157元）。
　⒉原告主張其因本件事故所生之營業損失13,350元等情。查系
    爭車輛係營業用小客車，依宜蘭縣汽車駕駛員職業工會宜汽
    駕工組字第162號函，每日平均營業收入為1,335元，故原告
    請求每日營業損失1,335元，洵屬有據。又原告主張系爭車
    輛修復期間為10日，經參酌上述原告所提出之估價單，有關
    系爭車輛修繕部分包括左前、後門、葉子板及保險桿之鈑金
    烤漆與部分零件拆裝更換，此有前述估價單在卷可參，是以
    系爭車輛修復範圍不小，且包含鈑金與烤漆等工項，是原告
    主張等待修復日數為10日而無法營業尚與一般常情相符，是
    原告請求之營業損失1萬3,350元，為有理由，應予准許。
　⒊至於原告主張精神慰撫金3萬4,650元部分。按不法侵害他人
    之身體、健康、名譽、自由、信用、隱私、貞操，或不法侵
    害其他人格法益而情節重大者，被害人雖非財產上之損害，
    亦得請求賠償相當之金額。民法第195條第1項前段定有明文
    。查上述事故造成原告所有之系爭車輛受有損害以及受有營
    業損失等，雖如前述，但原告上述損害係屬財產上之損害，
    而非上開條文所指之人格權受有侵害且情節重大，且原告亦
    未提出其他非財產權受侵害之證明，是原告請求精神慰撫金
    部分，與前述條文規定之要件不符，並無理由。
　⒋準此，原告因系爭事故所受之損害，應為3萬4,907元（21557
    元+13350元）。
　㈡次按，給付無確定期限者，債務人於債權人得請求給付時，
    經其催告而未為給付，自受催告時起，負遲延責任。其經債
    權人起訴而送達訴狀，與催告有同一之效力；又遲延之債務
    ，以支付金錢為標的者，債權人得請求依法定利率計算之遲
    延利息；應付利息之債務，其利率未經約定，亦無法律可據
    者，週年利率為5%，民法第229條第2項、第233條第1項前段
    及第203條，分別定有明文。被告經原告起訴請求賠償上開
    損害而未為給付，原告自得依上開規定，請求被告加付遲延
    利息。從而，原告請求被告給付自起訴狀繕本送達被告之翌
    日即111年5月21日（見本院卷第38頁送達證書）起至清償日
    止，按週年利率5%計算之利息，為有理由。
四、綜上所述，原告依侵權行為法律關係，請求被告給付3萬4,9
    07元，及自111年5月21日起至清償日止，按週年利率5%計算
    之利息，為有理由，應予准許；逾此範圍之請求，為無理由
    ，應予駁回。
五、本件就原告勝訴部分，係就民事訴訟法第436之8條第1項訴
    訟適用小額訴訟程序為被告敗訴之判決，依民事訴訟法第43
    6之20條規定，應依職權宣告假執行。並依同法第436條之23
    準用第436條第2項，適用同法第392條第2項規定，依職權宣
    告被告如預供擔保，得免為假執行。
六、訴訟費用負擔之依據：民事訴訟法第79條。本件訴訟費用額
    ，依後附計算書確定如主文第3項所示。
中　　華　　民　　國　 111　　年　　 7　　月　　 5　　日
                    羅東簡易庭　法　官　蔡仁昭
以上正本證明與原本無異。
如不服本判決，應於送達後20日內，以判決違背法令為理由，向
本院提出上訴狀並表明上訴理由（上訴理由應表明：(一)原判決
所違背之法令及其具體內容；(二)依訴訟資料可認為原判決有違
背法令之具體事實），如於本判決宣示後送達前提起上訴者，應
於判決送達後20日內補提上訴理由書（須附繕本）。
如委任律師提起上訴者，應一併繳納上訴審裁判費。 
中　　華　　民　　國　 111　　年　　 7　　月　　 5　　日
                                書記官　劉婉玉
附表：
折舊時間           金額
第1年折舊值        11,600×0.438=5,081
第1年折舊後價值    11,600-5,081=6,519
第2年折舊值        6,519×0.438=2,855
第2年折舊後價值    6,519-2,855=3,664
第3年折舊值        3,664×0.438=1,605
第3年折舊後價值    3,664-1,605=2,059
第4年折舊值        2,059×0.438=902
第4年折舊後價值    2,059-902=1,157

 計  算  書
項        目             金   額（新臺幣）       備註
第一審裁判費                  1,000元
合        計                  1,000元

附錄：
一、民事訴訟法第436條之18第1項：
    （小額訴訟程序）判決書得僅記載主文，就當事人有爭執事
    項，於必要時得加記理由要領。
二、民事訴訟法第436條之24第2項：
    對於小額程序之第一審裁判上訴或抗告，非以其違背法令為
    理由，不得為之。
三、民事訴訟法第436條之25：
    上訴狀內應記載上訴理由，表明下列各款事項：
    (一)原判決所違背之法令及其具體內容。
    (二)依訴訟資料可認為原判決有違背法令之具體事實。